【裁判字號】    90,易,3419
【裁判日期】    901219
【裁判案由】    違反勞動基準法
【裁判全文】
臺灣高雄地方法院刑事判決                          九十年度易字第三四一九號
    公  訴  人  臺灣高雄地方法院檢察署檢察官
    被      告  乙○○
右列被告因違反勞動基準法案件，經檢察官聲請簡易判決處刑（九十年度偵字第一二
二一七號），嗣因本院高雄簡易庭認為不宜適用簡易程序，簽准改用通常程序審判，
本院判決如左：
    主  文
乙○○連續違反女工不得於午後十時至翌晨六時之時間內工作之規定，處拘役伍拾日
，如易科罰金，以參佰元折算壹日。
    事    實
一、乙○○係設在高雄市前金區○○○路七十七之一號三樓之一「女兒紅企業社」（
    對外以女兒紅美容坊之名義營業）之負責人，上開美容坊係以提供客人做臉、及
    指壓服務之理髮及美容業，亦屬行政院勞工委員會指定為勞動基準法適用範圍內
    之行業，乙○○明知非經取得工會或勞工之同意，並實施晝夜三班制，安全衛生
    設施完善及備有女工宿舍，或有交通工具接送，具有法定原因，經主管機關核准
    者，不得使女工於午後十時至翌日凌晨六時之時間內工作。乃乙○○竟基於未經
    主管機關高雄市政府勞工局核准之概括犯意，連續於民國九十年四月一日起，多
    次僱用女性勞工丁○○、丙○○、甲○○，於每日午後二十時至翌日清晨六時各
    在「女兒紅企業社」內從事為客人做臉、及指壓服務之工作。嗣於九十年四月五
    日二時三分許，經警於上址臨檢查獲，而知悉上情。
二、案經高雄市政府函送臺灣高雄地方法院檢察署檢察官偵查後聲請簡易判決處刑，
    嗣因本院高雄簡易庭認為不宜適用簡易程序，簽准改用通常程序審判。
    理  由
一、訊據被告乙○○則矢口否認有上開事實，辯稱：伊並非「女兒紅企業坊」之負責
    人，故丁○○等人並非受其僱用云云。惟查，右揭事實，已據被告於警訊時坦承
    不諱，核與證人即女性勞工丁○○、丙○○及甲○○證述之情節大致相符，並有
    高雄市政府營利事業登記證、高雄市政府函、高雄市政府警察局前鎮分局臨檢現
    場檢查紀錄表各一份附卷可資佐證，足證其於警訊時之自白與事證相契，自得採
    為論罪之依據。嗣被告雖以前開情詞置辯，然其苟非「女兒紅企業主」之負責人
    ，何須於警訊時故為不利於己之陳述，徒使自己受有刑事處罰之虞，已難認其辯
解為可採。況證人甲○○及丁○○均於本院審理中一致結證陳稱：確曾於「女兒
    紅企業社」內看見過被告等語，佐以證人即「女兒紅企業社」之現場經理葉耿豪
    亦於警訊時證陳：乙○○為負責人等語，徵諸被告於本院審理時供陳：伊出面擔
    任負責人薪水可以多一點，伊將身分證影本交予陳宏傭去申請營利事業登記證等
    語，顯見被告係出於真意出面擔任「女兒紅企業社」負責人，且綜合上開證人甲○○等人證陳之語，益徵被告係「女兒紅企業社」負責人之事實，從而證人甲○○、丁○○及丙○○等人，自屬被告僱用之情，殆無疑義，故其所辯，顯係卸責
    之語，不足採信。況美容護膚坊如係獨立經營之美容業，依中華民國行業標準分
    類表，係屬個人服務業下之理髮及美容業，而勞動基準法第三條第一項第八款所
    稱中央主管機關指定適用同法之行業，業於八十六年十月三十日經中央主管機關
    即行政院勞工委員會以台八十六勞動一字第○四七四九四號公告指定，個人服務
    業自八十七年四月一日起，列入同法第三條第一項第八款之適用行業範圍，此參
    照行政院勞工委員會台九十勞動一字第一八二九三號函至明。被告所經營之「女
    兒紅企業社」營業項目，包括提供客人做臉及指壓之美容服務，業據證人甲○○
    、丁○○、丙○○及前往消費之男客劉士良、陳維銘及鄭安良於警訊時證陳屬實
    ，參諸前開說明，其所經營之前開事業，自屬主管機關列入勞動基準法第三條第
    一項第八款所定適用行業之範圍。按同法第四十九條規定，女工如欲於午後十時
    至翌晨六時之時間內工作，除須徵得勞工同意外，尚須具實施晝夜三班制、安全
    衛生設備完善、備有女工宿舍或交通工具接送，且有同條第一項所列各款情形之
    一，經主管機關核准者，始得為之，此觀諸該法條文義至明，被告並未提供上開
    條件，即僱用女性勞工甲○○等人於午後二十時至翌晨六時工作，業據甲○○等
    人於警訊時證陳甚詳，且其既身分雇主，自難諉稱不知上開法律規定。故本案事
    證已臻明確，被告犯行堪予認定。
二、核被告所為，係違反勞動基準法第四十九條第一項前段女工不得於午後十時至翌
    晨六時之時間內工作之規定，應依同法第七十七條之規定論處。又被告前揭多次
    違反勞動基準法之犯行，時間緊接，所犯係構成要件相同之罪名，顯係基於概括
    犯意反覆為之，為連續犯，依刑法第五十六條規定，以一罪論，並加重其刑。按
    同法第四十九條第一項規定意旨，無非為保護女性勞工法益，被告既有先後僱用
    女工甲○○、丙○○及丁○○三人，於「女兒紅企業社」內，從事午後二十時至
    翌晨六時工作之事實，係連續數行為觸犯同一罪名，為連續犯，應依刑法第五十
    六條之規定論以一罪，公訴意旨認係單純一罪，容有未洽。爰審酌被告為牟私利
    ，罔顧女工權益，而為本案犯行，且於犯罪後飾詞圖卸，未見有檢討反省之意等
    一切情狀，量處如主文所示之刑，並諭知易科罰金之折算標準，以資懲儆。
據上論斷，應依刑事訴訟法第四百五十二條、第二百九十九條第一項前段，勞動基準
法第七十七條，刑法第十一條前段、第五十六條、第四十一條第一項，罰金罰鍰提高
標準條例第二條，判決如主文。
中      華      民      國      九十      年     十二    月    十九     日
                                臺灣高雄地方法院刑事第二庭
                                      法  官    李代昌
右正本證明與原本無異。
如不服本判決，應於判決送達後十日內，向本院提出上訴狀。
                                      書記官    吳月華
中      華      民      國      九十      年     十二    月   二十一    日
附錄本判決論罪之法條：
勞動基準法第七十七條：
違反第四十二條、第四十四條第二項、第四十五條、第四十七條、第四十八條、第四
十九條或第六十四條第一項規定者，處六月以下有期徒刑、拘役或科或併科二萬元以
下罰金。


司法院資訊處製作；財團法人民間司法改革基金會備份。
